臺灣板橋地方法院刑事判決　　　　　　　　　　　　九十三年度簡上字第三六九號
　　上　訴　人
　　即　被　告　　甲○○
　　選任辯護人　　葉繼升律師
右列被告因電子遊戲場業管理條例案件，不服本院中華民國九十三年六月十一日九十
三年度簡字第二五一一號第一審簡易判決（原聲請簡易處刑案號：臺灣板橋地方法院
檢察署九十三年度偵字第一二二○號），提起上訴，本院管轄第二審之合議庭判決如
左：
    主  文
上訴駁回。
    事  實
一、甲○○前於民國八十六年間曾因常業賭博案件，經本院以八十六年度易字第四○
    六三號判決處有期徒刑五月，並於八十七年一月九日執行完畢（不構成累犯），
    詎仍不知悔改，明知未依電子遊戲場業管理條例規定，辦理營利事業登記證者，
    不得經營電子遊戲場業，竟於民國九十二年九月二十七日起，在臺北縣新莊市○
    ○路九十七巷十六號經營「拍樂家族店」，設置利用電子操縱以產生動作之電子
    遊戲機具「娃娃機」十五部，供不特定顧客以現金新臺幣（下同）十元一枚即可
    把玩，而經營電子遊戲場業。嗣於同年十月二十一日晚間九時許為臺北縣政府聯
    合查報小組當場查獲警查獲，並查扣「娃娃機」之電子遊戲機十五部。
二、案經臺北縣政府警察局新莊分局移送臺灣板橋地方法院檢察署檢察官偵查後聲請
    簡易判決處刑。
    理  由
一、訊據被告甲○○於本院審理中固不否認其係「拍樂家族店」之負責人，有於右揭
    時間，在該店內擺設「娃娃機」機台十五部插電營業，且該店之營利事業登記證
    登載之營利項目確未包含電子遊戲場業等情屬實，惟矢口否認所擺設之「娃娃機
    」機具係屬電子遊戲機，辯稱：等額累進娃娃機係伊向盈源科技股份有限公司（
    下稱盈源公司）所購買，販賣之廠商說係上述機台經濟部業已認定非屬電子遊戲
    機，縱為經營亦無庸辦理營利事業登記，伊亦未曾該改裝過機台，且其擺設之娃
    娃機有強爪功能，使機器內部抓取娃絓之爪子抓力經過加強，不致因中途鬆脫掉
    落，然而稽查人員於店裡進行稽查時，並未依照正常程序操作機台，就直接把硬
    幣投下去，並未將爪子推出去以一般合理方式操作爪子，當然無法抓到娃娃云云
    。經查：
(一)、右揭事實，業據證人即當時任職臺北縣政府建設局商業輔導課稽查人員丙○○、
    乙○○及證人即經濟部商業司承辦人員游輝文於偵查中證述綦詳，復有臺灣板橋
    地方法院檢察署檢察官勘驗筆錄、臺北縣政府聯合稽查小組稽查非屬電子遊戲機
    具現場紀錄表、臺北縣政府聯合查報小組稽查電子遊戲場業紀錄表及機台擺放現
    場圖、代保管條各一件、現場照片十五張在卷可稽（見臺灣板橋地方法院檢察署
    九十二年度核退字第一○○七六號卷第九至十一頁、第十五至二十二頁），並有
    遊戲機具共十五台（均含ＩＣ版）扣案可資佐證。
(二)、雖被告辯稱：扣案之「娃娃機」機具十五臺，係伊向盈源公司購買的「等額累進
    選物販賣機」，非屬電子遊戲機云云，並提出盈源公司開立之統一發票二紙為佐
    。惟按電子遊戲場業管理條例所稱電子遊戲機，係指利用電、電子、電腦、機械
　　或其他類似方式操縱，以產生或顯示聲光影像、圖案、動作之遊戲機具，或利用
  　上述方式操縱鋼珠或鋼片發射之遊樂機具，該條例第四條第一項定有明文。次按
    一般市面之「娃娃機」，係由消費者投幣後，利用電力及機器手臂抓取物品，其
    是否提供物品係取決於消費之技術及熟練程度，故屬前開條例所規範之電子遊戲
    機，有經濟部八十九年八月三十一日經（八九）商字第八九二一七○九三號函在
    卷可稽。第查：固然盈源公司於九十一年十二月八日向經濟部申請之「等額累進
    選物販賣機」，經該部電子遊戲機評鑑委員會評鑑結果為「非屬電子遊戲機」，
    有經濟部九十一年十二月二十三日經商字第０九一０二三０一０一０號函文在卷
    可考（參見本院刑事卷第五十七頁）。然經濟部依電子遊戲場業管理條例成立之
    電子遊戲機評鑑委員會，係依個案受理電子遊戲機之評鑑工作，故經評鑑之機具
    如經修改，則非原始評鑑機種，而盈源公司申請評鑑之前揭「等額累進選物販賣
    機」檢具之說明書所記載的「遊戲說明」內容為「1.投入與產品金額等值之硬幣
    ，即可開始遊戲。2.按下翻轉鍵，可將所想要之物件翻起。3.利用搖桿，使機械
    手臂移動至物件上方。4.按下取物鍵，即開始向下抓取之動作。5.若第一次無法
    取物，本機台會自動重複前述各種動作，『直到物件取得為止』」，此有經濟部
    九十三年九月七日經商字第０九三０二一三九五二０號函暨函附「等額累進選物
    販賣機」說明書一份存卷可稽（詳見本院刑事卷第五十二頁至第五十六頁），據
    上開說明可知，該評鑑機台之主要功能應在於投入與所標示之商品販售價格相同
    金額後取得選購取得商品，消費者如投以與產品等值之硬幣於抓取失敗後，機台
    將自動重複抓取動作直至取得物件為止，則其結果如同以等值硬幣購賣機台內物
    件一般，又稱「等額累進選物販賣機」，因其功能與販賣機並無不同，且非以遊
    戲為主要功能，故被評鑑為非屬電子遊戲機。因此，本件扣案之十五台「等額累
    進選物販賣機」，其操作過程及結果是否與盈源公司原始評鑑機種相同，應以稽
    查取締時機臺實際操作情形來做認定。而訊據證人丙○○於本院審理中證稱：「
    他擺設販賣機共十五台，當時操作過程是他們的員工孫明倫操作把玩，當時他說
    他是選物販賣機，但是投幣投了五百元，根據經濟部解釋構成販賣機投幣五百元
    一定有娃娃掉下來，這是構成販賣的定義，但是當時標價五百元，操作程序投了
    五百元機器還是沒有娃娃掉下來，這就跟經濟部解釋違背。」、「標價五百元，
    經過店員投幣五百元都沒有東西掉下來，就與經濟部認定的標準不一樣，所以不
    是選物販賣機，應該是構造有變更；本來認定是選物販賣機，經過測試投幣價金
    額之後，也沒有娃娃掉下來，已經超過經濟部的定義，就應該是電子遊戲機的範
    圍」等語（參見本院刑事卷第八十五頁、第八十八頁），則本件扣案之「娃娃機
    」機具之操作，於投入機具所標示價額相符之五百元硬幣後並無法取得商品乙節
    ，即與前揭經濟部原始評鑑盈源公司之「等額累進選物販賣機」遊戲方法不符。
    再者，經臺灣板橋地方法院檢察署檢察官會同經濟部商業司承辦人游輝文及稽查
    小組成員丙○○、陳國忠等人，前往現場會勘由被告代為保管查扣之十五部「娃
    娃機」機具，經抽選其中有「大象布娃娃」命名為「等額累進選物販賣機」之機
    台進行勘驗，先由警員陳俊雄實際操作，投入十元硬幣把玩，警員於第七次（每
    次十元）抓中「大象布娃娃」一隻，第十六次再抓中「大象布娃娃」一隻，惟自
    第十七次至五十次間，由稽查小組陳國忠抓中四隻，有臺灣板橋地方法院檢察署
    勘驗筆錄在卷可考。據上可知，現場勘驗實際操作扣案機台結果，該等機台是否
    提供物品係取決於消費之技術及熟練程度，與市面一般的娃娃機無異，並無待投
    足與機台內之娃娃公開等額之硬幣數額才可夾中娃娃，此即與盈源公司原始評鑑
    機種之遊戲說明內容完全不符合，故爰依前開條例規定及函示意旨，即足堪認定
    扣案娃娃機台係屬於電子遊戲場業管理條例所規範之電子遊戲機。而被告身為拍
    樂家族店負責人，擺設娃娃機開店營利，且其所購入娃娃機達十五台，數量非少
    ，則其對於機台的實際操作方法及遊戲規則為何，自無不知之理，其雖提出盈源
    公司開立之統一發票二紙以證明扣案機台係向盈源公司購入，然此亦無從遽援引
    為有利於被告之認定。
(三)、被告另辯稱：伊擺設之娃娃機有強爪功能，而稽查人員於店裡進行稽查時，未依
    照正常程序操作機台，就直接把硬幣投下去，並未將爪子推出去正常操作，當然
    無法抓到娃娃云云。然查：訊之證人游文輝於偵查中具結後證述稱：現場勘驗的
    機台從外觀整個判定，是經濟部電子遊戲機評鑑委員會第八十五次會議，評鑑為
    非屬電子遊戲機之等額累進選物販賣機，但現場實際操作機台發現，是評鑑委員
    會評鑑的選物販賣機第二代。第一代是屬自動販賣機操作，依物品的價格，投入
    多少金額，不會因運氣或技術而導致不同結果，至於第二代就有多種切換及選擇
    的方式，會造成不同的結果，譬如娃娃價格是二百元，可能在投完二百元後才取
    得一隻，或在投入十元到二百元間得到一隻，因個人運氣技術而有差別，目前只
    有飛絡力電子有限公司機器外觀會有第二代標示等語（見偵查卷第四十九頁反面
    、第五十頁）。而參諸卷附經濟部九十三年九月七日經商字第０九三０二一三九
    五二０號函指出，盈源公司受鑑定之等額累進選物販賣機，依評鑑結果為非屬電
    子遊戲機，因該機具販售商品，故其操流程並未提及有無「強爪」功能等語，據
    此可知，該受評鑑機臺之所以被認定為「非屬電子遊戲機」，與有無「強爪」功
    能並無關聯。又按經濟部函覆本院之前揭經商字第０九三０二一三九五二０號函
    文附件四所示，飛絡力電子有限公司向經濟部申請評鑑之「選物販賣機II代（Ｔ
    ＯＹ　ＳＴＯＲＹ）」經經濟部評鑑為「非屬電子遊戲機」，該「選物販賣機II
    代」之「遊戲說明」書記載：「本遊戲即在於提供一種具有公開等額及機率等額
    之夾物機具，係具有三種使用模式，其分別為公開等額模式、機率等額模式及一
    般使用模式，藉由開關之選定使得夾物機具具有多種玩法模式，如此之設計將提
    高使用者娛樂使用之意願。一本遊戲之次一目的係在於提供一種具有公開等額及
    機率等額之夾物機具，該公開等額模式係公開夾物機具之等額販賣設定，再供使
    用者投幣夾物，若使用者『沒夾中獎品』，將可於設定時間內連續投幣夾物，『
    若連續投幣額到達等額販賣設定值時仍未夾中獎品，則夾物機具將連續輸出強爪
    模式，直至使用者夾中獎品為止』，如此之模式最終將視同使用者以標價購買般
    。二遊戲之次一目的係在於提供一種具有公開等額及機率等額之夾物機具，該等
    額機率模式係當使用者選擇使用公開等額模式，但沒夾中亦未於時間內投幣時，
    則該累金額將設為”＋”值，並送入緩衝區；而當使用者於等額販售設定值內即
    夾中獎品時，則投入額及等額販售設定值之差額，則設為”－”值亦送入緩衝區
    ，並於該緩衝區間形成最大值及最小值，並使其成為一標準，當緩衝區之累積額
    超過最大值或最小值時，夾物機賜將是標準強制執行強爪模式或弱爪模式，如此
    之模式將提供較公平之機率供使用者使用。‧‧‧‧‧‧」。所以，倘若扣案機
    臺係與上開「選物販賣機II代」相同之遊戲方式，則在「公開等額模式」下操作
    機具，於設定時間內連續投幣額到達等額販賣設定值五百元時仍未夾中獎品，夾
    物機具應有連續輸出強爪模式，「直至使用者夾中獎品為止」，而在「機率等額
    模式」下操作機具，若投入五百元仍沒夾中亦未於時間內投幣時，則該累金額將
    幣達到固定的等額販售設定值時出現強爪功能供使用者使用。惟訊據人乙○○於
    本院審理時已詳細證述稱：現場查扣之機台的等額累進選物販賣機，其投幣方式
    是屬於選物販賣機第二代的設計，而不是第一代選物販賣機一次投足五百元的設
    計，稽查當天投入五百元還是不能抓到娃娃，而店家的意思是說機具是可以十元
    十元地投入，所以伊依據店家所述方式逐次投入十元，要到五百元時候，伊要求
    空抓，但是即使空爪無礙於程序進行，直到五百元也是可以抓得到娃娃，但是根
    據現場測試結果，該機具並無提供強爪功能，機具功能與實際不同；盈源公司原
    來的機具設計就不需要有強爪功能，但是伊等稽查當時不可能認定這麼嚴格，等
    額累進販賣機如果是一代的框框，但是操作方式是以二代的方式，伊等還是會用
    二代的方式去檢驗，以免太嚴格認定，然現場操作檢驗機具並沒有強爪功能；因
    扣案機台標定商品售價為五百元，所以伊是以五百元之後是否有強爪功能來測試
    認定，最後伊認定機具沒有強爪功能，所以在紀錄表上才會這樣記載，這連第二
    代都不符合等語（見本院刑事卷第九十一頁至九十三頁）。據上，臺北縣政府稽
    查人員在現場實際操作後，於投入與機具標示價額相符之五百元硬幣後並不會自
    動重複前述各種動作，『直到物件取得為止』，已足認定其操作方法係與盈源公
    司申請鑑定之原始機種截然不同；而稽查人員仍退而求其次，檢驗該機台是否有
    符合其他被評鑑為非屬電子遊戲機的前開第二代設計機台之可能，然經測試結果
    ，於十元十元地投入未抓中，投入累積達五百元金額後，並未抓中機台內的娃娃
    ，亦與前揭第二代操作方式不符。故被告以其所擺設之娃娃機有強爪功能置辯，
    係與事實不符，無足採信。綜上各節，參互印證，足認被告在「拍樂家族店」所
    擺設之娃娃機共十五台應屬電子遊戲機。此外，「拍樂家族店」之營利事業登記
    證登載之營利項目確實不包含經營電子遊戲場業，亦有臺北縣政府營利事業登記
    證一紙在卷可憑（見上開偵查卷第十四頁）。本件事證明確，被告犯行足堪認定
    。
二、被告未依規定辦理營利事業登記，即擺設電子遊戲機供不特定客人把玩，經營電
    子遊戲場業，核其所為係違反電子遊戲場業管理條例第十五條之規定，應依同條
    例第二十二條之規定論處。原審依刑事訴訟法第四百四十九條第一項前段、第三
    項、第四百五十四條第二項、第四百五十條第一項，電子遊戲場管理條例第二十
    二條，刑法第十一條前段、第四十一條第一項前段、第三十八條第一項第二款，
    罰金罰鍰提高標準條例第二條，並審酌被告本件犯行雖非屬累犯，但其未經許可
    經營電子遊戲場業，對於社會秩序及主管機關管理之妨礙，並考量被告擺放機具
    數量非鉅，期間非長，及犯後態度等一切情狀，量處拘役五十五日，並諭知易科
    罰金之折算標準，且就扣案之電子遊戲機台十五台（均含ＩＣ板十五塊），認係
    被告所有供本件犯罪所用之物而予宣告沒收，認事量刑尚無不當。被告上訴意旨
    仍執前詞否認犯罪，指摘原判決不當，為無理由，應予駁回。
據上論斷，應依刑事訴訟法第四百五十五條之一第一項、第三項、第三百六十八條，
判決如主文。
本案經檢察官徐名駒到庭執行職務。
中      華      民      國      九十三      年   十二      月   二　   日
                                  臺灣板橋地方法院刑事第十四庭
                                      審判長法  官  陳財旺
                                            法  官  林漢強
                                            法  官  林淑婷
右正本證明與原本無異。
不得上訴。
                                            書記官 廖貞音
中      華      民      國      九十三      年   十二      月   二　   日
